臺灣臺中地方法院民事判決　95年度訴字第2195號
原　　　告　台中縣神岡鄉公所
法定代理人　甲○○
訴訟代理人　李淑女律師
被　　　告　乙○○
兼
訴訟代理人　丙○○
上列當事人間返還土地等事件，本院於民國96年5月16日言詞辯
論終結，判決如下：
    主    文
被告應將坐落台中縣神岡鄉○○段332-4地號、面積373平方公尺
，332-7地號面積3290平方公尺，332-6地號面積761平方公尺，
如附圖所示之土地返還與原告。
被告應連帶給付與原告新台幣肆萬捌仟貳佰捌拾元及自九十五年
七月一日起至返還前開土地之日止按月給付原告新台幣捌佰零伍
元之損害金。
訴訟費用由被告連帶負擔。
本判決於原告以新台幣參佰玖拾伍萬元為被告供擔保後，得假執
行。
    事實及理由
甲、程序方面：
    按訴狀送達後，原告不得將原訴變更或追加他訴。但請求之
    基礎事實同一者，不在此限；又被告於訴之變更或追加無異
    議，而為本案之言詞辯論者，視為同意變更或追加，民事訴
    訟法第255條第1項第3款、第2項定有明文。本件原告起訴聲
    明第1項請求被告應將坐落台中縣神岡鄉○○段332-4、332-
    7地號如附圖所示之土地返還與原告，嗣於民國（下同）96
    年5月16日言詞辯論期日追加聲明，請求被告應將坐落台中
    縣神岡鄉○○段332-6地號土地如附圖所示之土地返還原告
    ，被告並無異議而為本案之言詞辯論，依前開說明，應予准
    許。
乙、實體方面：
一、原告起訴主張：緣被告丙○○、乙○○於民國61年向原告承
    租原告所有坐落台中縣神岡鄉○○段332號土地（現分割為
    332-4、332-7地號）內面積3499平方公尺，及同段332之6號
    土地內面積381平方公尺，租賃期間自61年1月1日起至63 年
    12月31日止，惟嗣租期屆滿後，被告丙○○等2人並未辦理
    續租而仍繼續占有使用，渠等雖曾繳納土地使用補償金，惟
    自86年起即未繳納土地使用補償金，原告雖曾發函催告繳納
    ，被告丙○○等2人仍拒不繳納，被告丙○○嗣後雖表示已
    無能力繼續繳納土地使用補償金，願放棄系爭土地，歡迎公
    所收回，惟要求原告補償，並仍在系爭土地種植竹子、檳榔
    等作物，被告丙○○等2人無正當權源，占有原告所有前開
    土地，原告爰依民法第455條、第767條規定，訴請返還土地
    ，及依民法共同侵權行為及不當得利之法律關係，請求起訴
    前五年之無權占用之使用補償金新台幣（下同）48,280元整
    ，並自95年7月1日起至返還系爭土地之日止，按月給付805
    元。並聲明:除供擔保金額外，如主文所示。
二、被告則以：系爭土地缺水已久，無法耕種收成，早已向原告
    表示要放棄，但希望原告能給予補償，如果原告不要向被告
    請求賠償，願意返還土地等語置辯。並聲明：駁回原告之訴
    。
三、原告主張被告丙○○、乙○○向原告承租原告所有坐落台中
    縣神岡鄉○○段332號土地（現分割為332-4、332-7地號）
    內面積3499平方公尺，及同段332-6號土地內面積381平方公
    尺，租賃期間自61年1月1日起至63年12月31日止，惟嗣租期
    屆滿後，被告等人並未辦理續租而仍繼續占有使用，並自86
    年起即未繳納土地使用補償金，無權占用系爭332-4、000-0
    000-0號土地如附圖所示面積種植檳榔等作物等情，業據原
    告提出土地登記簿謄本、公有土地租賃契約、原告函稿及被
    告陳情書影本在卷可稽，並經本院會同兩造及台中縣豐原地
    政事務所至現場履勘，製有勘驗筆錄、土地複丈成果圖在卷
    可參，自堪信為真實。至於被告辯稱：如果原告不要請求賠
    償，願意返還土地云云，並非有權占用系爭土地之法律上理
    由，所辯即無可採。
四、按所有人對於無權占有或侵奪其所有物者，得請求返還之，
    民法第767條定有明文。從而，原告本於所有物返還請求權
    請求被告應將坐落台中縣神岡鄉○○段332-4、332-7、332-
    6 號土地如附圖所示面積返還原告，為有理由，應予准許。
    又按因故意或過失不法侵害他人權利者，負損害賠償責任；
    數人共同不法侵害他人之權利者，連帶負損害賠償責任，民
    法第184條第1項前段及第185條第1項前段分別定有明文。被
    告共同無權占用系爭土地，係故意共同不法侵害原告之權利
    ，致原告受有損害，原告依侵權行為法律關係請求被告負連
    帶賠償責任，即屬有據。查占用系爭332-4、332-7號土地5
    年期間之土地使用補償金為48,280元，為被告所不爭執，則
    原告請求被告連帶給付起訴前占用5年期間所受損害，即5年
    期間之補償金48,280元，及自95年7月1日起至返還土地之日
    止，按月給付805元之損害金，即無不合，亦應准許。
五、原告陳明願供擔保，聲請宣告假執行，核無不合，爰酌定相
    當之擔保金額，予以准許。
六、訴訟費用負擔及假執行宣告之依據：民事訴訟法第85條2項
    、第390條第2項。
中　　華　　民　　國　　96　　年　　5　　月　　31　　日
                  民事第二庭    法  官　吳蕙玟
正本係照原本作成。
如對本判決上訴，須於判決送達後20日內向本院提出上訴狀。
中　　華　　民　　國　　96　　年　　5　　月　　31　　日
                                書記官　楊家印
